【裁判字號】    97,簡上,636
【裁判日期】    980123
【裁判案由】    妨害名譽
【裁判全文】
臺灣高雄地方法院刑事判決             97年度簡上字第636號
上  訴  人
即  被  告  丁○○
上列被告因妨害名譽案件，不服本院高雄簡易庭民國97年6 月13
日97年度審簡字第895 號第一審刑事簡易判決（聲請簡易判決處
刑案號：臺灣高雄地方法院檢察署97年度調偵字第198 號），提
起上訴，本院管轄之第二審合議庭判決如下：
    主  文
上訴駁回。
    事  實
一、丁○○於民國（下同）96年9 月14日中午12時許，在臺灣高
    雄地方法院調解室之不特定人得以共見共聞之場所，就其與
    乙○○間車禍案件進行調解，而由丙○○陪同乙○○出席該
    調解程序時，丁○○竟基於公然侮辱之犯意，在調解委員甲○○及乙○○、己○○、李建勳等人面前，接續以「流氓」
    、「像流氓」等語辱罵丙○○，足以貶損丙○○之人格及其
    於社會上之評價。
二、案經丙○○訴由臺灣高雄地方法院檢察署檢察官偵查後聲請
    簡易判決處刑。
    理  由
甲、程序部分：
一、證人乙○○、己○○於偵查中之證述均有證據能力：
  (一)按被告以外之人於偵查中向檢察官所為陳述，除顯有不可信
    之情況者外，得為證據，同法第159 條之1 第2 項定有明文
    。次按刑事訴訟法第159 條之1 第2 項所稱得為證據之被告
    以外之人於偵查中向檢察官所為之陳述，係指依法應具結而
    已具結，並經被告或其辯護人行使反對詰問權者而言，如檢
    察官於偵查中訊問被告以外之人並未命其具結，復未予被告
    行使反對詰問權之機會，除有同法第159 條之3 、第159 條
    之5 之情形外，自不能僅援引同法第159 條之1 第2 項傳聞
    法則例外之規定，而認該被告以外之人於偵查中向檢察官所
    為之陳述，得作為論罪之基礎，最高法院著有96年度臺上字
    第476 號判決意旨可資參照。
  (二)本件證人乙○○及己○○於偵查中所為之陳述，均依法具結
    ，可擔保其係據實陳述，而被告對於上開證人向檢察官所為
    之陳述，未曾主張有何違法取供之情形，本院亦查無檢察官
    有以不正方法取證之情事，足認證人乙○○及己○○於偵查
    中向檢察官所為之陳述，並無任何顯有不可信之情況。且證
    人乙○○及己○○於本院審理時到庭結證，復經檢察官、被
    告詰問，是揆諸上開見解，證人乙○○、己○○於偵查中之
    陳述，具有證據能力，得為本案之證據。
二、其他部分：
    按被告以外之人於審判外之陳述，雖不符前4 條之規定，而
    經當事人於審判程序同意作為證據，法院審酌該言詞陳述或
    書面陳述作成時之情況，認為適當者，亦得為證據。當事人
    、代理人或辯護人於法院調查證據時，知有第159 條第1 項
    不得為證據之情形，而未於言詞辯論終結前聲明異議者，視
    為有前項之同意，刑事訴訟法第159 條之5 定有明文。經查
    ，檢察官、被告於本院言詞辯論終結前，就本判決所引用下
    列各項屬於審判外陳述之證據，知有第159 條第1 項不得為
    證據之情形，均未聲明異議，且本院審酌該證據作成情況均
    無不適當之情形，是依上開規定，認得作為本案證據。
乙、實體部分：
一、訊據被告丁○○固坦承有於上開時、地與告訴人丙○○發生
    爭執，惟矢口否認有何公然侮辱之犯行，辯稱：調解時，因
    告訴人一再干擾調解程序之進行，對於調解委員叫其離開之
    命令亦置之不理，伊才對告訴人說不要找人麻煩（臺語），
    並未說告訴人是流氓或像流氓；伊沒有侮辱告訴人之故意；
    且調解時，調解室的門是關著的，調解室並非公共場所或公
    眾得出入之場所，自不該當公然侮辱罪等語。經查：
  (一)上開事實，業據證人乙○○、己○○於偵查時均具結證稱：
    被告罵告訴人像流氓，當時至少有7 人在現場，調解室的門
    並沒有關，不特定的人都可以進出等語（見他字卷第5 頁）
    ；證人乙○○於本院審理時亦具結證稱：當天差不多接近中
    午12點，調解委員就我跟被告的車禍案件調解，當時被告要
    求賠償60幾萬，我認為以他的狀況應該沒有60幾萬的要求，
    我們針對金額協商，那件案子他的傷害證據並不明確，我們
    認為他的要求不合理，當時是我和被告在對談，現場還有調
    解委員，調解委員也希望我們和解，告訴人有提醒被告若沒
    有傷害的足夠證據，又提出這樣高額的賠償，可能會有誣告
    的嫌疑，被告聽完情緒失控，被告就用國語辱罵丙○○流氓
    、像流氓之類的言詞，當時被告的音量很大，大家都聽得到
    等語（見院二卷第71頁背面至72頁背面）；證人己○○於本
    院審理時亦具結證稱：當時丙○○說如果你的損失金額沒有
    那麼高，你卻要求這麼高，就有可能成立誣告，被告聽到丙○○說的話就惱羞成怒，對丙○○說流氓、像流氓，是用國
    語說的；被告的口氣很激烈、很大聲，聽得出來是在罵丙○○等語（見院二卷第72頁背面至73頁背面）。而上開證人乙○○及己○○於偵訊及本院審理時之證述，均互核相符，並
    均經具結，足以擔保其等上開證述之真實性，自堪信為真實
    。又本院曾發函民事簡易庭，詢問本案發生時是否有調解紀
    錄或錄音光碟？本院簡易庭回函稱：並無2 造之調解資料等
    語，有本院簡易庭97年11月7 日雄院高民仁字第031934號函
    在卷可稽（見院二卷第41頁）；且證人即調解委員甲○○於
    本院審理時亦具結證稱：伊對於本案之情形沒有印象；調解
    完成才會請書記官來做調解筆錄，調解過程不錄音、不攝影
    等語（見院二卷第58、60頁）。是本案自應以上開證人之證
    言作為認定事實之依據，附此敘明。
  (二)又本案發生時，調解室的門是開著之事實，業據證人乙○○
    、己○○於本院審理時均具結證稱：當時調解室的門是開著
    等語（見院二卷第72頁背面至73頁背面）；核與證人甲○○
    於本院審理時具結證稱：去年一整年中，伊在調解時，都沒
    有把調解室的門關起來，門都是開著的，相關的人進來都在
    旁邊坐等語相符（見院二卷第59頁）。而高雄簡易庭亦表示
    調解室於調解時，一般是沒有關門，但如有秘密性，調解委
    員會視情況關門，調解室門口沒有張貼「非相關人不得進入
    」等公告等語，此有電話紀錄1 紙存卷可證（見院二卷第47
    頁）。足見本案發生時，調解室之門並未關閉，且調解時，
    一般公眾仍得自由進出，堪認調解室應屬不特定人得以共見
    共聞之場所。是被告上開所辯：當時調解室的門是關著的，
    調解室並非公共場所或公眾得出入之場所等語，顯與事實不
    符，自無從為被告有利之認定。
  (三)按刑法上之公然侮辱罪，祗須侮辱行為足使不特定人或多數
    人得以共見共聞，即行成立。所謂侮辱，係以使人難堪為目
    的，以言語、文字、圖畫或動作表示不屑、輕蔑或攻擊之意
    思，足以對於個人在社會上所保持之人格及地位，達貶損其
    評價之程度，即足當之；是否符合侮辱之判斷，應顧及行為
    人之年齡、教育程度、職業與被害人之關係及社會整體之價
    值觀等情狀。查「流氓」、「像流氓」等言語，在社會通念
    及口語意義上，係對他人人格泛稱之貶損辱詞，以及係對他
    人道德負面評價，足以令人感到難堪、不快，被告對告訴人
    陳述該等言詞，自足以減損告訴人之聲譽。又本件發生地點
    係在本院調解室，為不特定多數人得自由出入之公共空間，
    已如上述，被告陳述上開言詞時，為不特定多數人所可共見
    共聞，所為亦符合「公然」之要件無疑。
  (四)綜上所述，被告所辯顯屬卸責之詞，不足採信。是本案事證
    明確，被告之犯行堪以認定，應予依法論科。
二、核被告所為，係犯刑法第309 條第1 項之公然侮辱罪。原審
    以被告罪證明確，依刑法第309 條第1 項、第41條第1 項前
    段，刑法施行法第1 條之1 等規定，並審酌被告僅因細故即
    在本院調解室之不特定人得以共見共聞之場所，出言辱罵告
    訴人，足以貶損告訴人於社會上之人格及地位，致告訴人受
    有精神上之痛苦，其行為誠屬可議，且案發迄今仍未與告訴
    人達成和解及其犯後否認犯行，顯無悔意等一切情狀，量處
    拘役15日，並諭知如易科罰金，以新臺幣1,000 元折算1 日
    之標準，經核認事用法均無違誤，量刑亦稱妥適。被告上訴
    意旨否認公然侮辱告訴人丙○○云云，指摘原判決不當，為
    無理由，應予駁回。
據上論斷，應依刑事訴訟法第455 條之1 第1 項、第3 項、第36
8 條，判決如主文。
本案經檢察官戊○○到庭執行職務。
中    華    民    國    98    年    1     月    23    日
                  刑事第十九庭  審判長法  官  林水城
                                      法  官  施盈志
                                      法  官  羅立德
以上正本證明與原本無異。
不得上訴。
                                      書記官  賴朱梅
中    華    民    國    98    年    1     月    23    日
附錄本案論罪科刑法條全文：
刑法第309條第1項
公然侮辱人者，處拘役或3 百元以下罰金。


司法院資訊處製作；財團法人民間司法改革基金會備份。
